臺灣雲林地方法院民事簡易判決
111年度虎簡字第2號
原      告  周詠凱  
訴訟代理人  吳昆浦律師
被      告  黃麗川  
訴訟代理人  梁繼澤律師
上列當事人間請求損害賠償事件，本院於中華民國111年4月1日
言詞辯論終結，判決如下：
    主      文
原告之訴駁回。
訴訟費用由原告負擔。
    事實及理由
一、訴狀送達後，原告不得將原訴變更或追加他訴，但擴張或減
    縮應受判決事項之聲明者，不在此限，民事訴訟法第255條
    第1項第3款定有明文。本件原告起訴時原聲明請求被告給付
    新臺幣（下同）300,936元及自起訴狀繕本送達翌日起計之
    法定遲延利息；嗣於本院民國111年1月19日言詞辯論期日當
    庭就請求金額變更為285,936元；又以民事準備書（二）狀
    及於111年4月1日言詞辯論期日變更請求金額為142,268元。
    核原告所為，屬減縮應受判決事項之聲明，合於前揭規定，
    應予准許。
二、原告起訴主張：原告於108年7月間因需要土方施作工程，向
    被告詢問是否有合法土方出售，被告向原告偽稱其係以買賣
    土方為業，有合法來源之證照云云，原告不疑有他，遂以每
    車2,000元之價格向被告購買土方10車，惟載運至第4車時，
    原告發現被告載至置放約定地點者均為AC不明等物，始知受
    騙，原告向被告要求提出合法經營之證明文件及約定之合法
    土方，被告均置之不理，繼續將不明廢棄物置於約定處所，
    未予處理，經臺灣雲林地方檢察署（下稱雲林地檢署）檢察
    官協助，原告始經雲林縣政府環保局同意後，將上開AC不明
    廢棄物委託訴外人淨地環保有限公司運走，原告因此支出費
    用合計300,936元，其中支付與訴外人淨地環保有限公司之
    清除費用為285,936元。兩造因違反廢棄物清理法之刑事案
    件，均經雲林地檢署檢察官經臺灣高等署臺南檢察分署（下
    稱臺南高分檢）核定為緩起訴，期間一年在案。本件應清除
    之廢棄物，已由原告支出上開清除費用，因而減少侵害國家
    之法益；又被告先前已取走原告所有的三桶瓦斯用以抵償土
    方費用，每桶價值600元，合計為1,800元，爰依民法第184
    條第1項前段、第185條第1項前段、第281條、第179條前段
    規定提起本件訴訟，向被告請求2分之1之清除費用及瓦斯桶
    費用，合計為142,268元（計算式：280,936元÷2＋1,800元＝1
    42,268元）等語。並聲明：被告應給付原告142,268元，及
    自起訴狀繕本送達翌日起至清償日止，按週年利率百分之5
    計算之利息。
三、被告則以：被告從未向原告保證領有合法清運土方之證照，
    兩造當初係約定由被告替原告購買4車「管路土」，被告已
    載運至原告指定地點，供原告為該地地主處回填坑洞所用，
    是被告早已依約履行完畢。市面上合法土方售價每立方公尺
    達300元以上，以砂石車一車載運量20公噸為計算，每車合
    法土方至少需6,000元，若非原告向被告表示欲購買「管路
    土」，被告豈有甘冒虧損而答應原告之理；當初約定好每車
    2,000元中，1,500元為被告載運至指定地點之勞務費，500
    元為購買土方價金，原告既以每車500元之價格購買土方，
    殊難想像會有任何人願意出售合法土方，況管路土本即鄰近
    公路瀝青層旁之土壤，含有一定數量之AC乃公知事實，實際
    上被告載運至現場後，原告當日及次日均有前往查看，未向
    被告表示異議，則後續遭告發而負清除責任之風險，應由原
    告自行承擔；況本件載運行為發生於108年7月，原告遲至近
    期方清除土方，並於110年末提起本件訴訟，應係因嗣後與
    土地地主因工程品質屢生糾紛而遭告發，因此受行政機關命
    令需清除回填管路土，其顯係因不願負擔或認為該清除費用
    過鉅，心有不甘下始提起本件訴訟，意圖移轉其應負之責任
    。被告已依約履行載運管路土至原告指定地點之義務，並無
    故意過失可言，亦未侵害原告所有權，反觀原告迄今仍未給
    付尾款而使被告受有損害，惟兩造已因此歷經偵查程序，被
    告僅希望本件早日落幕，不於本件訴訟中提起反訴等語資為
    抗辯，並聲明：請求駁回原告之訴。
四、本院之判斷：
  ㈠原告於108年7月間因承攬施作訴外人黃峻志所有之雲林縣○○
    鎮○○○段0000地號土地（下稱系爭土地）工程，有使用土方
    之需求，向被告約定以每車2,000元含載運費用之價格購買
    土方，被告共載運4車土方至原告指定地點即系爭土地；嗣
    雲林縣環保局稽查人員於110年3月18日14時20分許至系爭土
    地稽查，發現該處所回填之土方內含有營建廢棄物、瀝青刨
    除料等物，經訴外人黃峻志對原告提出詐欺、違反廢棄物清
    理法等刑事告訴及告發，原告另對被告提起違反廢棄物清理
    法之刑事告發，經雲林地檢署檢察官偵查終結，認兩造均係
    違反廢棄物清理法第46條第4款之未依規定領有廢棄物清除
    許可文件從事廢棄物清除罪嫌，以雲林地檢署110年度調偵
    續字第5號對兩造為緩起訴處分，經依職權送請再議後，由
    臺南高分檢檢察長以111年度上職議字第711號處分書駁回再
    議而確定（下稱系爭偵查案件）；原告於系爭偵查案件偵查
    中，曾向訴外人淨地環保有限公司支出285,936元清除處理
    系爭土地廢棄物費用；又原告迄今未給付被告約定土方之全
    額價金，僅由被告取走原告所有、價值為每桶630元之瓦斯
    桶3桶作為土方價金一部等事實，兩造未予爭執，並據原告
    提出收據為憑（見本院卷第11頁至第13頁），且經本院依兩
    造聲請調取系爭偵查案件卷宗查核無訛，堪予認定。
  ㈡因故意或過失，不法侵害他人之權利者，負損害賠償責任，
    民法第184條第1項前段固定有明文。惟當事人主張有利於己
    之事實者，就其事實有舉證之責任，民事訴訟法第277條本
    文設有規定。侵權行為之成立，須行為人因故意過失不法侵
    害他人權利，亦即行為人須具備歸責性、違法性，並不法行
    為與損害間有因果關係，始能成立。主張依侵權行為之法律
    關係請求損害賠償之人，須就侵權行為之成立要件，包括：
    行為人具備歸責性、違法性、不法行為與損害間有因果關係
    負舉證之責。民事訴訟如係由原告主張權利者，應先由原告
    負舉證之責，若原告先不能舉證，以證實自己主張之事實為
    真實，則被告就其抗辯事實即令不能舉證，或其所舉證據尚
    有疵累，亦應駁回原告之請求。本件原告請求被告負侵權行
    為損害賠償責任，被告則否認有侵權行為之事實，並以上詞
    置辯，依前揭說明，即應由原告就被告有故意或過失不法侵
    權行為、其行為與損害結果間有因果關係等情負舉證責任。
    經查：
　⒈原告固主張其係向被告洽購「合法土方」，被告向原告偽稱
    其係以買賣土方為業，有合法來源之證照，原告因而陷於錯
    誤，以每車2,000元之價格向被告購買合法土方，未料被告
    交付者均係含有不明AC等廢棄物之非法土方，是被告係以故
    意詐欺方式侵害原告之財產權云云，惟就被告有以上開方式
    向原告實施詐術、詐稱其具有合法來源之證照，方致原告陷
    於錯誤乙節，原告未能提出任何證據以實其說；另參以系爭
    偵查案件中，原告於檢察官訊問時陳稱：伊要管路土，被告
    沒有給伊看合法證明，一般使用管路土都是為了價錢比較便
    宜；一開始被告載來的2車土方只有一點點石頭跟些微的小
    瀝青碎塊，才會跟他說沒關係等語（見雲林地檢署110年度
    調偵續字第5號卷第9頁、第29頁反面），則原告究係因遭被
    告以上開詐術詐欺、誤認被告所販售者為合法土方，抑或為
    降低成本而同意向被告購買使用可能含有瀝青等物之管路土
    ，實非無疑；再者，按被告所提出之新聞報導（見本院卷第
    59頁至第60頁），依相關土資場業者所述，110年間合法土
    方行情每立方公尺售價約300元至350元不等，原告向被告購
    買土方之價格，顯然遠低於此市場行情，而原告既為承攬建
    築工程之人，應具有相關知識，亦應得據以推斷被告所販售
    載運之管路土非合乎正常市場行情價格之合法土方。綜上，
    依原告舉證，尚難認定被告確有以上開方式故意詐欺原告，
    致原告受有財產權損害之情形，其請求被告負侵權行為損害
    賠償責任，並無可採。
　⒉原告另主張兩造共同涉犯廢棄物清理法罪嫌，原告已支出系
    爭土地上廢棄物全部清除處理費用，依共同侵權行為內部分
    擔、不當得利之法律關係，請求被告分擔清除處理費用之一
    半云云。惟系爭土地為訴外人黃峻志所有，遭堆置回填廢棄
    物，且依廢棄物清理法第11條第1款之規定，需負清除責任
    ，則因此受有財產權損害之人應為訴外人黃峻志，然經核閱
    系爭偵查案件卷宗內訴外人黃峻志之指述及所提出之通訊軟
    體對話紀錄等證據資料，僅得認定其係由原告承攬系爭土地
    工程，所聯繫接觸之人均為原告，未見其曾與被告直接接觸
    洽談，則並無證據證明被告知悉原告與訴外人黃峻志就系爭
    土地所需土方實際情形約定內容（即訴外人黃峻志有無要求
    原告提供合法之土方），則被告雖有載運含有營建廢棄物、
    瀝青刨除料等物土方至系爭土地堆置回填之行為，亦難認係
    出於故意或過失侵害訴外人黃峻志財產權之意，自難認其與
    原告成立共同侵害訴外人黃峻志財產權之關係，而應與原告
    共同負擔損害賠償責任，則原告依共同侵權行為人內部分擔
    、不當得利之法律關係，請求被告平均分攤所支出之清除處
    理費用，亦屬無據。
五、從而，原告依侵權行為及內部分擔、不當得利之法律關係，
    請求被告給付142,268元，及自起訴狀繕本送達翌日起至清
    償日止，按週年利率百分之5計算之利息，為無理由，應予
    駁回。
六、本件事證已臻明確，兩造其餘攻擊防禦方法及所舉證據，經
    審酌結果，與本件判決結論均無影響，爰不一一論述，附此
    敘明。
七、訴訟費用負擔之依據：民事訴訟法第78條。
中　　華　　民　　國　　111 　年　　4 　　月　　22　　日
                  虎尾簡易庭  法  官　黃麗文
以上正本證明與原本無異。
如不服本判決，須於判決送達後20日內向本庭（臺灣雲林地方法
院虎尾簡易庭）提出上訴狀。（須按他造當事人之人數附繕本）
。
中　　華　　民　　國　　111 　年　　4 　　月　　22　　日
                              書記官  曾鈺仁